臺灣高等法院刑事判決　　　　　　　　96年度上訴字第3711號
上　訴　人
即　被　告　丙○○
　　　　　　　　　　（另案於臺灣臺南監獄執行中）
選任辯護人　法扶律師　李初東律師
上列上訴人，因違反槍砲彈藥刀械管制條例等案件，不服臺灣板
橋地方法院96年訴字第829號，中華民國96年7月30日第一審判決
（起訴案號：臺灣板橋地方法院檢察署95年偵字第14470、21552
號），提起上訴，本院判決如下：
    主  文
原判決撤銷。
丙○○未經許可，持有爆裂物，處有期徒刑伍年貳月，併科罰金
新臺幣伍萬元，罰金如易服勞役，以新臺幣壹仟元折算壹日。
扣案引爆後貳枚土製爆裂物之殘餘物，均沒收之。
    事  實
一、丙○○於民國90年間，因販賣第二級毒品罪，經桃園地方法
    院以90年訴字第1130號判處有期徒刑三年七月，本院以94年
    上更（一）字第345 號判處有期徒刑三年六月，經最高法院
    判決上訴駁回確定，經通緝未到案；復因違反毒品危害防制
    條例案件，經士林地方法院以92年訴字第436 號各判處有期
    徒刑八月、五月，應執行有期徒刑一年，本院以92年度上訴
    字第4505號判決判處有期徒刑十月確定，經通緝後，於93年
    10月26日起至94年8月25日執行（8月21日縮刑期滿執行完畢
    ）；又於92年間因犯違反槍砲彈藥刀械管制條例罪，經板橋
    地方法院以95年度訴緝字第172 號判決判處有期徒刑一年六
    月確定；再於93年間因犯違反槍砲彈藥刀械管制條例罪，經
    板橋地方法院以94年度訴字第48號判決各判處有期徒刑一年
    四月、三年，應執行有期徒刑四年二月，經本院以94年上訴
    字第3682號判決上訴駁回而確定，上開有期徒刑三年六月、
    一年六月、四年二月，經法院定執行刑為有期徒刑八年五月
    ，嗣上開四案五罪，其中三罪經減刑，定執行刑為有期徒刑
    四年五月（現正執行中），不構成累犯，猶不知悔改，明知
    具有殺傷力或破壞性之爆裂物乃槍砲彈藥刀械管制條例第4
    條第1項第2款所列管制之物品，非經中央主管機關之許可，
    不得持有，竟基於非法持有具有殺傷力爆裂物之犯意，於95
    年6月6日晚間11時許，在臺北縣新莊市○○路署立臺北醫院
    旁麵攤，收受真實姓名年籍不詳自稱「乙○○」成年男子所
    交付具有殺傷力或破壞性之土製爆裂物二枚後持有之，嗣於
    同日晚間11時30分許，在臺北縣新莊市○○路臺北署立醫院
    旁為警查獲，並扣得上開土製爆裂物二枚，而悉上情。
二、案經臺北縣政府警察局土城分局報告臺灣板橋地方法院檢察
    署檢察官偵查起訴。
    理　由
壹、有關證據能力部分：
    按，依刑事訴訟法第198條、第208條規定，所謂鑑定乃指於
    刑事訴訟程序中為取得證據資料而由檢察官或法官指定具有
    特別知識經驗之鑑定人、學校、機關或團體，就特定之事物
    ，以其專業知識加以分析、實驗而作判斷，以為偵查或審判
    之參考。從而，不論鑑定人或鑑定機關、學校、團體，由檢
    察官或法官視具體個案之需要而選任，其所為之鑑定即具有
    證據能力，此乃同法第159條第1項之「除法律有規定者外」
    之傳聞法則例外規定。本案內政部警政署刑事警察局95年6
    月29日刑偵五字第0950095189號鑑驗通知書一份，係由臺灣
    板橋地方法院檢察署檢察官指揮臺北縣政府警察局土城分局
    送請內政部警政署刑事警察局鑑定，依上開說明，具有證據
    能力。
貳、實體部分：
一、訊據上訴人即被告（下稱被告）丙○○，固坦承經警於背包
    內查獲扣案爆裂物二枚之事實，惟矢口否認有未經許可持有
    爆裂物犯行，並先後辯稱：「乙○○」在署立臺北醫院給其
    一個包包，扣案物是放在包包裡面，他說這個是煙火，被告
    要帶回汐止山上玩，並不知道有殺傷力。被告未打開背包，
    不知內有爆裂物云云。惟查：
(一)被告於95年6月6日晚間11時30分許，在臺北縣新莊市○○路
    臺北署立醫院旁為警查獲，並扣得上開土製爆裂物二枚等情
    ，業經被告於偵審中供認不諱，並有外觀似手榴彈之物及以
    麥克筆為容器所改造之物各一枚扣案可資佐證，此部分查獲
    情事，洵堪認定。本件扣案物品經內政部警政署刑事警察局
    以點火試驗法鑑定結果：1.編號一之物，其外觀狀似手榴彈
    ，高10.6公分、直徑5.3公分、重219.4公克，引信為金屬材
    質，彈體為塑膠材質，其內填充鐵珠，爆引自引信拉出連結
    三枚直徑約0.8公分、高4.9公分之爆竹，外部以藍色膠帶環
    繞，經點燃爆引後彈體及外部之爆竹皆發生爆炸，認係具殺
    傷力之爆裂物。2.編號二之物，以麥克筆為容器改造，長13
    公分、直徑5.3公分、重82.3 公分，外部加裝九根鋼釘，以
    白色膠帶環繞，經點燃爆引後發生爆炸，認係具殺傷力爆裂
    物等情，有內政部警政署刑事警察局95年6 月29日刑偵五字
    第0950096189號鑑驗通知書在卷可憑（14470號偵查卷101頁
    ），足證扣案之物二枚，確屬槍砲彈藥刀械管制條例第4 條
    第1項第2款所列管制爆裂物無訛。
(二)被告於原審先辯稱不知扣案物有殺傷力，再於本院辯稱不知
    該包包內有該爆裂物，並聲請傳喚甲○○、乙○○作證云云
    ，但查：
  1.依被告上開原審多次庭訊所辯內容，可見其於本院上開辯稱
    ，應係卸責之詞，難以輕信。況且，依證人甲○○先後於偵
    查及本院之供稱、證述內容以觀，對照被告於原審所供：手
    榴彈是放在包包裡面，他說這個是煙火，因為當時在山上無
    聊都會放煙火（原審卷45頁），益見被告確知悉該包包內有
    爆裂物無訛，是被告上開改稱，難以採信，而證人甲○○於
    本院所證（本院卷58頁），難據為被告不知情之有利認定。
  2.被告於原審第一次準備程序時，並未主張其警訊自白任意性
    ，經原審依其選任辯護人請求傳喚證人陳德音及陳錦堂作證
    （陳錦堂未到庭），依證人即查獲警員陳德音於原審時結稱
    ：查獲當時被告背一個袋子，伊與同事要盤查他，他拿打火
    機要將一個插在包包外面的是用麥克筆製成的土製爆裂物點
    燃，後來發現還有一個手榴彈放在包包裡面，將被告帶回分
    局時問他，他說當時被通緝，不想被關，所以才想點燃爆裂
    物等語，此交互詰問過程甚詳，被告及辯護人復對證人證述
    陳稱無意見（原審卷63至65頁），被告並因而就其他罪名，
    進行認罪協商在卷，參酌被告當時自稱陳錦堂，被查獲前後
    供稱、舉止等情，則被告於本院審理時辯稱：其未有引爆動
    作，警訊自白非任意云云，自難遽取。
  3.被告於原審時供稱：他說裡面是煙火，警訊時被打到住院，
    但其在檢察官所講的都實在，之前我不知有殺傷力等語（原
    審卷69頁、70頁），佐以被告偵查中所供情節甚詳，自難因
    被告當時有住院情事，即遽而認定被告警訊有遭受刑求，是
    被告此部分抗辯，礙難採取。況且，法院係依被告於偵查中
    、審理時供述，以及扣案證物而認定上開犯行，與被告警訊
    之供述無涉，自無再調查必要。
  4.又被告於原審並未供出「乙○○」年籍住址，嗣至本院審理
    時，雖陳報住址，但經依址傳喚未到庭，且該人年籍既無從
    確認，更無礙被告上開持有認定，被告及辯護人亦陳稱捨棄
    證人傳喚，本院自無再傳喚調查必要。從而，被告上開所辯
    ，核係卸責之詞，不足採信，其上開犯行，洵堪認定，自應
    依法論科。
二、論罪科刑：
(一)按，所謂「爆裂物」，係指其物有爆發性具破壞力，可於瞬
    間將人及物殺傷或毀損而言（最高法院22年度上字第4131號
    判例參照）。上開內政部警政署刑事警察局鑑定結果，已明
    確說明被告所持有之扣案物品，經引燃後皆發生爆炸，為點
    火式具殺傷力之爆裂物；參以該二枚爆裂物中，外觀狀似手
    榴彈者內有填充鐵珠，另以麥克筆改造者外部有加裝九根鋼
    釘，則一旦經點火引燃引信，除可致該爆裂物本體瞬間產生
    爆炸外，爆炸之際鐵珠、鋼釘，均會射出，顯可於瞬間達到
    將人、物殺傷或毀損之程度，其具有殺傷力，殆無疑義。
(二)核被告所為，係犯槍砲彈藥刀械管制條例第7條第4項之未經
    許可持有爆裂物罪。本件起訴書誤載被告涉犯槍砲彈藥刀械
    管制條例第7條第3項之罪，經實行公訴檢察官當庭更正被告
    所犯法條為槍砲彈藥刀械管制條例第7條第4項，自無變更法
    條必要。被告行為後，94年2月2日修正公布之刑法，於95年
    7月1日施行。行為後法律有變更者，適用行為時之法律，但
    行為後之法律有利於行為人者，適用最有利於行為人之法律
    ，現行刑法第2條第1 項定有明文。此條規定乃與刑法第1條
    罪刑法定主義契合，而貫徹法律禁止溯及既往原則，係規範
    行為後法律變更所生新舊法律比較適用之準據法，刑法第2
    條本身雖經修正，但刑法第2 條既屬適用法律之準據法，本
    身無比較新舊法之問題，應一律適用裁判時現行刑法第2 條
    規定以決定適用之刑罰法律。
  1.被告於行為時刑法第33條第5款係規定「罰金：1元以上」，
    ，惟95年7月1日修正公布施行之刑法第33條第5 款規定：「
    罰金：新台幣1 千元以上，以百元計算之」，比較修正前後
    之規定，以修正前規定，較有利於被告。沒收係從刑，附屬
    於主刑，依主刑所適用之法律。
  2.修正前刑法第42條第3 項前段規定：「易服勞役以一元以上
    三元以下，折算一日」，且廢止前罰金罰鍰提高標準條例第
    二條前段規定，易服勞役之折算標準，就其原定數額提高為
    一百倍折算一日，則本案被告行為時之易服勞役折算標準，
    應以銀元三百元即新臺幣九百元折算一日。惟95年7月1日修
    正公布施行刑法第42條第三項前段規定：「易服勞役以新臺
    幣一千元、二千元或三千元折算一日」，比較修正前後易服
    勞役折算標準，以修正後規定，較有利於被告，從而，本件
    各應適用修正前、後之法律規定。
(三)辯護人為被告請求依刑法第59條減輕其刑等語。然按，刑法
    第59條酌量減輕其刑，必於犯罪之情狀，在客觀上足以引起
    一般同情，認為即予宣告法定低度刑期，猶嫌過重者，始有
    其適用，至於被告無前科，素行端正，子女眾多等情狀，僅
    可為法定刑內從輕科刑之標準，不得據為酌量減輕之理由（
    最高法院51年台上字第899 號判例意旨參照）；又刑法上之
    酌減其刑，必須犯罪另有特殊之原因與環境，在客觀上足以
    引起一般之同情，始得為之（最高法院70年台上字第899 號
    、94年度台上字第1804號判決意旨參照）。本案被告持有具
    有殺傷力之爆裂物，其犯罪並無特殊之原因與環境而在客觀
    上足以引起一般之同情之情形，自無適用刑法第59條酌量減
    輕其刑規定之餘地。又被告有事實欄所載刑案執行之情事，
    有前科表可稽，被告於本案應非累犯甚明，附此載明。
(四)原審經審理結果，認被告罪證明確，予以論科，固非無見，
    但查，被告應非累犯，原審依此加重其刑，自有違誤。被告
    提起上訴，否認上開犯行，尚非可採，但指摘原審認定累犯
    係有誤乙節，核為有理由，原判決亦有上開可議，即屬無可
    維持，應由本院撤銷改判。爰審酌被告有如事實欄所示前科
    ，有臺灣高等法院被告前案紀錄表存卷足佐，先前已二度因
    犯違反槍砲彈藥刀械管制條例經法院判處刑罰確定，竟再犯
    本案，且其持有具有殺傷力之爆裂物，本已對公共安全產生
    潛在之危害，詎於經警盤查之際，猶試圖引燃爆裂物以逃避
    追緝，惡性非輕，兼衡犯罪後猶飾詞圖卸刑責之態度等一切
    情狀，量處被告有期徒刑五年二月，併科罰金新台幣五萬元
    ，並就罰金部分諭知易服勞役之折算標準，以示懲儆。扣案
    具有殺傷力之土造爆裂物二枚，原固屬槍砲彈藥刀械管制條
    例第4條第1項第2 款所定之爆裂物，惟於鑑驗過程中因點燃
    引爆已失其爆裂物違禁物之性質，但其殘餘物仍屬被告所有
    ，且供本件犯罪所用之物，業據被告供明在卷，爰依刑法第
    38條第1項第2款規定，宣告沒收之。
據上論斷，應依刑事訴訟法第369條第1項前段、第364條、第299
條第1項前段，槍砲彈藥刀械管制條例第7條第4項，刑法第2條第
1項、第11條前段、第42條第3項、第38條第1項第2款，判決如主
文。
本案經檢察官羅榮乾到庭執行職務
中　　華　　民　　國　　96　　年　　11　　月　　28　　日
                  刑事第十四庭審判長法　官  陳志洋
                                    法　官  沈宜生
                                    法  官  蔡聰明
以上正本證明與原本無異。
如不服本判決，應於收受送達後十日內向本院提出上訴書狀，其
未敘述上訴之理由者並得於提起上訴後十日內向本院補提理由書
（均須按他造當事人之人數附繕本）。
                                    書記官  陳建邦
中　　華　　民　　國　　96　　年　　11　　月　　30　　日
附錄：本案論罪科刑法條全文
槍砲彈藥刀械管制條例第7條：
未經許可，製造、販賣或運輸火砲、肩射武器、機關槍、衝鋒槍
、卡柄槍、自動步槍、普通步槍、馬槍、手槍或各類砲彈、炸彈
、爆裂物者，處死刑、無期徒刑或7 年以上有期徒刑；處徒刑者
，併科新台幣3千萬元以下罰金。
未經許可，轉讓、出租或出借前項所列槍砲、彈藥者，處無期徒
刑或5年以上有期徒刑，併科新台幣1千萬元以下罰金。
意圖供自己或他人犯罪之用，而犯前二項之罪者，處死刑或無期
徒刑；處徒刑者，併科新台幣5千萬元以下罰金。
未經許可，持有、寄藏或意圖販賣而陳列第1 項所列槍砲、彈藥
者，處5年以上有期徒刑，併科新台幣1千萬元以下罰金。
第1項至第3項之未遂犯罰之。
